【裁判字號】    94,易,1228
【裁判日期】    950127
【裁判案由】    詐欺
【裁判全文】
臺灣高雄地方法院刑事判決              94年度易字第1228號
公  訴  人  臺灣高雄地方法院檢察署檢察官
被      告  乙○
選任辯護人  江雍正律師
            許乃丹律師
            丁○○律師
上列被告因詐欺案件，經檢察官提起公訴（台灣高雄地方法院檢
察署94年度偵字第89號），本院依簡式審判程序，判決如下：
    主  文
乙○幫助犯詐欺取財罪，處有期徒刑月，如易科罰金，以佰
元折算壹日。又犯侵占離本人持有物罪，處罰金貳仟元，如易服
勞役，以佰元折算壹日。緩刑貳年。
    事實及理由
一、本件被告乙○所犯係死刑、無期徒刑、最輕本刑為三年以上
    有期徒刑以外之罪，其於審判程序中就被訴事實為有罪之陳
    述，經本院告知簡式審判程序之旨，並聽取公訴人及被告之
    意見後，合議庭裁定進行簡式審判程序，合先敘明。
二、本案被告犯罪事實及證據，均引用檢察官起訴書之記載（如
    附件）。並補充如下：
  (一)犯罪事實欄一、第7 行：「乙○於民國93年10月19日某時，
    在高雄市○○路與自立路口，將其申辦之遠東國際商業銀行
    高雄中正分行帳號為000000000000000000號帳戶之存摺、金
    融卡（連同密碼），交付某不詳姓名年籍之人」。
  (二)犯罪事實欄一、第24行：「乙○於提供上開存摺、金融卡帳
    號予他人後，因仍保留該帳戶之網路銀行密碼，復於93年10
    月22日凌晨2 時59分59秒許，以網路方式登入上開銀行帳戶
    ，發現其帳戶內存款增加，另行起意，基於為自己不法所有
    之意圖，將丙○因遭詐騙而匯入乙○上揭遠東商銀高雄中正
    分行帳戶內、已脫離丙○持有之新臺幣（下同）100,000 元
    中之99,900元，利用網路銀行功能，轉入乙○自己另設在中
    國信託商業銀行高雄分行帳號為000000000000號帳戶內，並
    分別於同月22日及28日以金融卡提領20,000元、20,000元、
    30,000元、及29,000元，將上揭金額提領完畢而予侵占入己
    」。
  (三)證據欄：被告於本院審判中之自白。
三、論罪科刑：
  (一)按刑法上之幫助犯，係對於犯罪與正犯有共同之認識，而以
    幫助之意思，對於正犯資以助力，而未參與實施犯罪之行為
    者而言，循此而論，如未參與實施犯罪構成要件之行為，且
    係出於幫助之意思提供助力，即屬幫助犯，而非共同正犯。
  (二)被告將其銀行帳戶交付予姓名年籍均不詳之成年男子使用，
    雖然使該男子所屬犯罪集團得基於詐欺取財之犯意，以不法
    手段向被害人取取財物，並以被告提供之上開金融帳戶供作
    指定匯款之帳戶，規避檢警機關之追緝，以遂行該犯罪集團
    不法取財之犯行，然被告單純提供帳戶供人使用之行為，並
    不等同於直接向被害人施以欺罔之詐術行為，而被告固有提
    領該款項之行為，惟若被告曾實際參與詐欺行為，衡情應無
    不避追查而提供自己帳戶之情形，該提領款項之行為又非詐
    欺罪之構成要件行為，亦無證據證明被告實際參與詐欺取財
    犯行之構成要件行為，依前述說明，自應論以幫助犯。
  (三)上開收受被告帳戶及金融卡之不詳男子所屬犯罪集團，係因
    被告之幫助行為，而得基於詐欺取財之犯意向被害人詐取財
    物，是依前所述，被告此部分係犯刑法第30條第1 項、第
    339 條第1 項之幫助詐欺取財罪。
  (四)被告將被害人丙○因遭詐騙而匯入被告之遠東商銀中正分行
    帳戶內、已脫離丙○持有狀態之100,000 元中之99,900元，
    以網路銀行之轉帳方式，轉入被告自己另一中國信託商業銀
    行之帳戶內，再以提款卡提領一空而侵占入己，被告此部分
    則犯刑法第337 條之侵占離本人持有物罪。此部分提領款項
    之行為，如為犯罪集團成員所為，原為處分贓物之不罰後行
    為，惟被告既非該犯罪集團成員之正犯，其竟將脫離他人持
    有之贓物占為己有，尚不能認包括於幫助詐欺之罪名中，即
    不能不罰，附此敘明。公訴意旨漏未論列被告所犯刑法第
    337 條侵占離本人持有物罪法條，惟起訴書事實欄既就此部
    分犯罪事實一併載明，本院自應併予審究，附此敘明。
  (五)被告所犯上揭幫助詐欺取財罪及侵占離本人持有物罪間，犯
    意各別，行為不同，應分論併罰之。
  (六)本院審酌被告將金融帳戶提供他人供犯罪使用，紊亂社會正
    常交易秩序，並使不法之徒藉此輕易於詐騙後取得財物，致
    檢警難以追緝，助長詐騙犯罪風氣；又將被害人遭詐騙而脫
    離持有之金錢侵占入己，所造成危害非輕，惟念及被害人損
    失金額為100,000 餘元、數額非鉅，且被告業已賠償被害人
    損失，達成和解，有卷附被害人書具之陳報狀1 份可稽，且
    被告並無前科，亦有台灣高等法院被告前案紀錄表1 紙在卷
    足查，顯見被告素行尚可等一切情狀，分別量處如主文所示
    之刑，並就有期徒刑部分諭知易科罰金之折算標準，就罰金
    刑部分諭知易服勞役之折算標準，以資懲儆。
  (七)又被告前未曾受有期徒刑以上刑之宣告，以如前述，其經此
    教訓後，應知所警惕，應無再犯之虞，本院審酌上情，認就
    對被告所宣告之刑以暫不執行為適當，併諭知緩刑二年，以
    勵自新。
  (八)至被告所有供本件詐騙被害人匯款使用之銀行帳戶存摺及提
    款卡，雖係被告幫助犯罪所用之物，惟既未扣案，且該帳戶
    業經警方查明係供詐騙匯款所用，應已遭該犯罪集團放棄使
    用而丟棄滅失，為免日後執行之困難，不另為沒收之宣告，
    附此敘明。
三、據上論斷，依刑事訴訟法第273 條之1 第1 項、第299 條第
    1 項前段、第310 條之2 、第454 條第2 項，刑法第30條第
    1 項前段、第2 項、第339 條第1 項、第337 條、第41條第
    1 項前段、第42條第2 項、第51條第10款、第74條第1 款，
    罰金罰鍰提高標準條例第1 條前段、第2 條規定，判決如主
    文。
本案經檢察官甲○○到庭執行職務。
中    華    民    國    95    年    1     月    27    日
              刑事第十四庭審判長法  官  蔡廣昇
                                法  官  林瑋桓
                                法  官  紀凱峰
以上正本證明與原本無異。
如不服本判決，應於收受送達後10日內向本院提出上訴書狀。
中    華    民    國    95    年    2     月    6     日
                                書記官  黃進遠
附錄：
中華民國刑法第339條第1項
意圖為自己或第三人不法之所有，以詐術使人將本人或第三人之
物交付者，處5 年以下有期徒刑、拘役或科或併科1 千元以下罰
金。
中華民國刑法第337條
意圖為自己或第三人不法之所有，而侵占遺失物、漂流物或其他
離本人所持有之物者，處500 元以下罰金。


司法院資訊處製作；財團法人民間司法改革基金會備份。
